【裁判字號】    98,交聲,435
【裁判日期】    980430
【裁判案由】    聲明異議
【裁判全文】
臺灣彰化地方法院交通事件裁定         98年度交聲字第435號
原處分機關  交通部公路總局臺中區監理所彰化監理站
異  議  人
即受處分人  乙○○
上列受處分人因違反道路交通管理處罰條例案件，對於交通部公
路總局臺中區監理所彰化監理站民國98年3 月16日所為之處分（
彰監四字第裁64-DG0000000號），聲明異議，本院裁定如下：
    主  文
異議駁回。
    理  由
一、原處分意旨略以：異議人即受處分人乙○○駕駛其所有之車
    牌號碼2009-QZ號自用一般小客車，於民國97年6月12日08時
    18分許，在桃園市○○路922號處，有「在禁止臨時停車處
    所停車」之違規行為，經桃園縣政府警察局桃園分局警備隊
    逕行舉發，爰依道路交通管理處罰條例第56條第1項第1款之
    規定，處罰鍰新臺幣（下同）1,200元。
二、聲明異議意旨略以：異議人乙○○未收到於97年6 月24日之
    郵差掛號信，續未收到97年6 月27日之掛號寄存單，因而遭
    加重罰金，因異議人於96年母親中風後，在該年10月搬至平
    鎮市親戚家中暫住至97年10月狀況稍好後才搬回。期間異議
    人每星期需開車至平鎮帶母親看病復健，一星期通常有四天
    甚至更久不住在員林家中，郵件通知單可能因被風吹遺失而
    未送達受處分人手中，故顯非因異議人之過失而無法收受郵
    件通知單，請求撤銷原處分機關之加重處罰之處分等語。
三、按汽車在禁止臨時停車處所不得停車，道路交通安全規則第
    112條第1項第1款定有明文。又按汽車駕駛人停車時，在禁
    止臨時停車處所停車者，處600元以上1,200元以下罰鍰，道
    路交通管理處罰條例第56條第1項第1款定有明文。次按處理
    違反道路交通管理事件，有關文書送達之程序，依行政程序
    法之規定，違反道路交通管理事件統一裁罰基準及處理細則
    第5條定有明文。且送達於應受送達人之住居所、事務所或
    營業所為之，於應送達處所不獲會晤應受送達人時，得將文
    書付與有辨別事理能力之同居人、受僱人或應送達處所之接
    收郵件人員。送達不能依前二條規定為之者，得將文書寄存
    送達地之地方自治或警察機關，並作送達通知書兩份，一份
    黏貼於應受送達人住居所、事務所、營業所或其就業處所門
    首，另一份交由鄰居轉交或置於該送達處所信箱或其他適當
    位置，以為送達。前項情形，由郵政機關為送達者，得將文
    書寄存於送達地之郵政機關。寄存機關自收受寄存文書之日
    起，應保存3個月。行政程序法第72條第1項前段、第73條第
    1 項、第74條分別定有明文。故郵政機關人員為送達者，於
    應送達處所不獲會晤應受送達人，亦無具辨別事理能力之同
    居人、受僱人或應送達處所之接收郵件人員可受送達時，依
    法即應作送達通知書兩份，一份黏貼於應受送達人住居所、
    事務所、營業所或其就業處所門首，另一份交由鄰居轉交或
    置於該送達處所信箱或其他適當位置，並將該文書寄存於送
    達地之郵政機關，始為合法之寄存送達，而生送達效力。
四、經查：
    (一)本件異議人前駕駛車牌號碼2009-QZ 號自用一般小客車，
      於97年6 月12日08時18分許，在桃園市○○路922 號處，
      有「在禁止臨時停車處所停車」之違規行為，為桃園縣政
      府警察局桃園分局警備隊以桃警交相字第DG0000000 號舉
      發違反道路交通管理事件通知單逕行舉發，為異議人所不
      爭執，並有上開舉發違反道路交通管理事件通知單1 紙及
      採證照片1 幀在卷可稽，是異議人本件違規行為，事證明
      確，足堪認定。
    (二)異議人雖以前詞置辯，然本院就此傳詢證人即本件寄存送
      達通知書投遞郵差甲○○，其於本院98年4 月30日調查時
      具結後證稱：「（本件舉發通知單是否你負責寄存送達？
      ）是我執行的。寄存送達會有兩張通知，一張放到郵箱裡
      面，一張貼在院子外圍牆的牆壁上，沒有規定說要貼在哪
      邊，我照規定將通知貼在適當的處所，就是比較明顯的地
      方，異議人的住所是連棟透天，外面有一個小庭院，有圍
      牆，有幾戶我不清楚，但門牌大約是從32到48號，外面沒
      有騎樓。」等語，是證人即郵差甲○○業已將送達通知書
      黏貼於異議人住所適當、明顯之位置，自難謂未為合法通
      知，且參酌證人對於異議人住處之外觀、類型知之甚詳，
      又衡諸證人至本院作證並具結以言詞供述本件之送達經過
      ，其與異議人素不相識，亦無利害關係、仇恨、嫌隙，當
      無自陷偽證罪之處罰而設詞誣陷異議人之理，是證人甲○
      ○前開證述應可採信。故依證人所述，本件舉發違反道路
      交通管理事件通知單確於97年6月27日經郵政機關人員以
      送達通知書黏貼於異議人住所之門首以通知異議人，另寄
      存於異議人戶籍地址之郵政機關「員林三橋郵局」，此部
      分並有個人基本資料查詢結果、送達證書各1紙附卷可參
      ，則依上揭行政程序法有關送達之規定意旨，本件舉發通
      知單應已生合法寄存送達之效力至明。
    (三)另按道路交通管理處罰條例第23條第1 項規定，汽車所有
      人名稱、地址如有變更，應向公路監理機關辦理登記。異
      議人乙○○之戶籍地自87年11月17日起即遷入「彰化縣員
      林鎮○○路○段333 巷44號」，此有異議人之戶籍資料表
      1 紙在卷可稽。是異議人因故未居住戶籍地，本應依上開
      規定，向公路監理機關辦理登記，異議人既未辦理此項變
      更登記，核係異議人自己之過失，不可歸責於原舉發機關
      或監理機關。原舉發機關無從得知異議人之現實際居所為
      何，是以，依法定地址寄送違規通知單，因未獲會晤本人
      亦無受領文書之同居人、受雇或應送達處所接收郵件人員
      ，而依法改以寄存送達方式，該送達程序自屬合法無疑，
      縱應受送達人實際上未領取郵件，仍不影響原已發生之送
      達效力，是異議人空言其非因過失而未收受通知單云云，
      係屬事後卸責之詞，不足採信。異議人既未於原舉發通知
      單應到案日期97年7 月30日前到案說明，則原處分機關於
      98 年3月16日依道路交通管理處罰條例第56條第1 項第1
      款之規定，裁處罰鍰1,200 元，經核尚無違誤，本件聲明
      異議人之異議為無理由，應予駁回。
據上論斷，應依道路交通管理處罰條例第87條第2 項、道路交通
案件處理辦法第19條，裁定如主文。
中    華    民    國    98    年    4     月    30    日
                  交通法庭法  官  葛永輝
以上正本證明與原本無異。
如不服本裁定，應於裁定送達後5日內，向本院提出抗告狀 (須
附繕本)。
中    華    民    國    98    年    4     月    30    日
                          書記官  吳曉玟


司法院資訊處製作；財團法人民間司法改革基金會備份。
